臺灣高等法院刑事判決　　　　　　　　94年度上訴字第1762號
上　訴　人
即　被　告　甲○○
上列上訴人因違反毒品危害防制條例案件，不服臺灣士林地方法
院93年度訴字第105號，中華民國94年4月7日第一審判決（起訴
案號：臺灣士林地方法院檢察署92年度偵字第6749號），提起上
訴，本院判決如下：
    主  文
上訴駁回。
    事  實
一、甲○○於民國84年間因恐嚇取財案件，經臺灣桃園地方法院
    84年度訴字第1270號判處有期徒刑1年6月，嗣分別經本院86
    年度上訴字第4278號、最高法院以89年度台上字第3228號判
    決駁回上訴確定；86年間又因違反麻醉藥品管理條例案件，
    經臺灣桃園地方法院於86年4月2日86年度易字第699號判處
    有期徒刑7月確定；復於87年間因違反槍砲彈藥刀械管制條
    例案件，經同法院87年度訴字第1112號判處有期徒刑1年6月
    併科罰金新台幣（下同）10萬元確定。嗣再因施用毒品案件
    ，第一次先經觀察勒戒後，認無繼續施用毒品傾向，由臺灣
    桃園地方法院檢察署檢察官於87年8月24日以87年度偵字第
    11326號不起訴處分確定；第二次經觀察勒戒後，認有繼續
    施用毒品傾向，經台灣桃園地方法院以87年度毒聲字第3439
    號裁定送強制戒治，刑事部分並經同法院88年度訴字第44號
    判處有期徒刑10月、8月，應執行有期徒刑1年4月確定。前
    開各罪接續執行，於91年3月28日假釋出監，應至92年10月
    29日始假釋期滿（不構成累犯）。
二、詎甲○○仍不知悔改，明知甲基安非他命為毒品危害防制條
    例所列之第二級毒品，不得持有、轉讓、施用，仍於92年5
    月10日以每台兩35,000元之價格，在桃園市區向綽號「阿國
    」之姓名年籍不詳成年男子購入第二級毒品甲基安非他命供
    自己施用後（施用部分已由原法院以92年度訴字第477號判
    處徒刑），復因綽號「小萍」之姓名年籍不詳成年女子需用
    甲基安非他命，苦無貨源，甲○○竟即基於轉讓第二級毒品
    之犯意，與「小萍」約定由其購得第二級毒品甲基安非他命
    後，再以原價轉讓予「小萍」施用，並即與「阿國」約妥時
    、地，且於同年5月29日18時許，在桃園市○○路、南平路
    口，以110,000元之代價向「阿國」購入第二級毒品甲基安
    非他命3包（含外包裝袋實際總毛重98.93公克，總淨重91.2
    7公克，共取0.06公克鑑驗用罄，驗餘總淨重91.21公克），
    甲○○付清價款110,000元取得前揭第二級毒品甲基安非他
    命3包之所有權後，即將之藏置於其駕駛之車牌號碼BF－353
    5號自用小客車駕駛座排檔桿旁之置物箱內而持有之，並即
    駕駛其所有之車牌號碼BF－3535號自用小客車由桃園北上，
    甫於同日20時許抵達其與「小萍」約定之台北市大同區○○
    ○路○段312巷內，正等候「小萍」之際，旋為依匿名線報到
    場埋伏之臺北市政府警察局刑警大隊員警攔檢盤查，當場查
    獲，始未轉讓得逞，並扣得前揭第二級毒品甲基安非他命3
    包，而偵悉上情。
三、案經臺北市政府警察局刑警大隊移送台灣士林地方法院檢察
    署檢察官偵查起訴。
    理  由
一、認定犯罪事實所憑證據和理由：
(一)本院判斷被告警詢筆錄之證據能力：被告甲○○就警詢時接
    受訊問之情形，固於92年7月22日檢察官偵訊時，指稱警察
    用膝蓋頂伊肚子，會痛，且用電話簿打伊頭（第6749號偵查
    卷第50頁）；於原審93年3月18日準備程序期日則稱警察問
    話時一直強調要伊說出「小萍」是何人，做筆錄的警察以腳
    頂伊肚子，本來是在警局樓上偵訊室錄影，後來又把伊帶到
    樓下的房間，警察說「一直叫伊這樣講，為何不要」，有3
    個警察，其中1個比較矮的刑警又用腳頂伊肚子云云（原審
    卷第26、27頁）。惟查：(1)證人即查獲本案並製作筆錄之台
    北市政府警察局刑警大隊偵查員龔詩傑於原審到庭結證稱：
    伊是主要的承辦人，本案被告92年5月29日警詢筆錄是伊訊
    問，有錄音，未錄影，均係被告出於自由意識所講，伊並未
    非法取供，被告所述「小萍」是查獲員警自己看其行動電話
    後而問被告，另被告說有用膝蓋頂被告肚子、打被告的頭云
    云，並非事實等語（原審卷第26、27頁）。(2)而被告於92年
    5月30日接受內勤檢察官第一次偵訊時，除於檢察官向其確
    認警詢自白之任意性時，即供承92年5月29日伊係本於自由
    意識而為陳述外，並明確敘述幫「小萍」取得安非他命的好
    處是她會邀伊一起吸等語（見臺灣士林地方法院檢察署92年
    度核退字第904號卷第7頁）。參酌被告前有如事實欄所載多
    次前案資料，其就自己於警、偵中供述之效果，應知之甚明
    。(3)況在偵查中，被告亦經檢察官依刑事訴訟法第95條規定
    告知所犯罪名及權利，惟被告除引用警詢時所為陳述外，尚
    就檢察官提示之警詢筆錄明確指出警詢筆錄記載與其陳述意
    思不符之部分，指明該警詢筆錄第2面倒數第5行記載有誤，
    並且就持有扣案第二級毒品甲基安非他命之目的，辯稱係為
    小萍調貨，供稱「是小萍叫我幫阿國買（本院按：應指向阿
    國買），錢還沒拿，等我交給小萍後由她再交給阿國」始為
    其真意云云（同上第904號核退卷92年5月30日偵訊筆錄），
    尚就警詢筆錄內容指明更正，並據以置辯等情，堪認被告於
    內勤檢察官訊問時自承伊警詢中所為之陳述具有任意性等情
    ，應堪採用。
(二)訊據被告甲○○固坦承伊所持有為警扣得之甲基安非他命3
    包均係伊所有，且係伊以110,000 元之代價在桃園市○○路
    及南平路口向綽號「阿國」之姓名年籍不詳成年男子購得等
    情不諱，惟矢口否認涉有轉讓第二級毒品甲基安非他命之犯
    行，辯稱：扣案之第二級毒品甲基安非他命均係供伊自己施
    用，伊根本不認識綽號「小萍」及「小晨」，伊是在台北市
    政府警察局製作警詢筆錄時，被員警以電話簿打頭，又用腳
    頂伊肚子，才會在警詢供承：係「小萍」需要甲基安非他命
    、伊才以110,000元之代價向阿國購入扣案之第二級毒品甲
    基安非他命、再以原價轉讓「小萍」等情，實際上伊沒有要
    轉讓的意思云云。
(三)經查：扣案甲基安非他命3包（含外包裝袋實際總毛重98.93
    公克，總淨重91.27公克，共取0.06公克鑑驗用罄，驗餘總
    淨重91. 21公克）經內政部警政署刑事警察局以呈色試驗法
    、氣相層析質譜分析法、核磁共振分析法鑑驗結果，均檢出
    二級毒品甲基安非他命之成分，其中1包甲基安非他命之純
    度且達99%等情，有內政部警政署刑事警察局92年6月16日刑
    鑑字第092 0106827號鑑驗通知書1紙在卷可稽（第6749號偵
    查卷第3頁參照）。又前揭扣案毒品，係被告甲○○於92年5
    月29日18時許，在桃園縣桃園市○○路、南平路口，以110,
    000元之代價向綽號「阿國」之姓名年籍不詳成年男子購得
    後予以持有，嗣為警據報於臺北市大同區○○○路○段312巷
    內攔檢查獲，並在甲○○駕駛之車牌號碼BF－3535號自用小
    客車駕駛座排檔桿旁之置物箱內扣得等情，則據被告坦承在
    卷，尚有搜索同意書1紙（第6749號偵查卷第18頁參照）、
    扣押物品目錄表1紙（第6749號偵查卷第20頁參照）在卷可
    稽，且據證人龔詩傑於原審到庭結證明確。此外，被告確於
    92年5月29日自桃園北上台北，有「阿國」交被告持用之行
    動電話（motorolla廠牌、手機序號00000000000000號、電
    話號碼0000000000號）92年5月29日之雙向通聯紀錄在卷可
    稽（第6749號偵查卷第146頁參照），顯示被告當日持用該
    行動電話收發訊之基地台位置，由桃園市○○路起，至台北
    市○○街8號8樓頂，被告此部分之自白堪認與事實相符。從
    而，被告係於92年5月29日以110,000元之代價，在桃園縣桃
    園市○○路及南平路口向「阿國」購入並持有扣案第二級毒
    品甲基安非他命3包等情，可以認定。
(四)被告甲○○於警詢中供承：扣案毒品是伊本人的。是有一綽
    號「小萍」之女子（約25歲，姓名不詳）向伊購買的，該批
    毒品要價110,000元，是伊於本（92年5月29日）日傍晚18時
    許在桃園市○○路、南平路口以110,000元代價向綽號「阿
    國」的男子（約50歲，姓名不詳）購買的。伊已先與「小萍
    」達成協議，該批毒品由伊幫「小萍」調到並交予「小萍」
    後，她會倒出約2公克安非他命給伊當成酬庸。「阿國」是
    搭計程車來的，伊並不知道如何與「阿國」聯絡，都是「阿
    國」主動打伊的手機與伊聯絡買賣毒品之事宜（見第6749號
    偵查卷第12頁至第13頁）；嗣於92年5月30日檢察官偵訊時
    ，復引用警詢筆錄，且更正92年5月29日警詢筆錄第2面倒數
    第5行到第1行之記載後，供承：「扣案毒品係「小萍」叫我
    幫阿國買，錢還沒拿，等我交給小萍後再由小萍交給阿國，
    警訊第2面倒數第5行到第1行不實在，我說的意思不是像警
    察所寫的意思。‧‧‧昨天晚上8時我跟「小萍」約在該處
    見面，警察就走過來，我自己知道會被發現就趕快把在駕駛
    座旁置物箱內的安非他命交給警察」（見第904號核退卷92
    年5月30日偵訊筆錄）。則依被告警詢及92年5月30日偵訊所
    述，被告原係與「小萍」約定於臺北市大同區○○○路○段3
    12巷內欲轉讓扣案第二級毒品甲基安非他命予「小萍」等情
    ，已甚明確。
(五)被告雖嗣於偵查、原審及本院審理時翻異前詞，辯稱：扣案
    毒品係伊向阿國買來供自己施用，伊92年5月29日20時許，
    之所以駕駛車號BF－3535號自用小客車出現在臺北市大同區
    ○○○路3段312巷內，是因剛從桃園向阿國買完扣案毒品北
    上，從國道一號北上方向重慶北路交流道下來，要去天母拉
    保險，又想到巷子裡找地方吸云云。然本案之查獲經過，證
    人龔詩傑於原審交互詰問時結證：查獲當天約晚間一位匿名
    之男子打電話到刑警大隊來，說重慶北路3段即查獲地點之
    巷子，有毒品交易情形，是一位「阿成」男子，除此以外線
    報並未描述被告長相及車號，伊等向長官報告並做電話紀錄
    ，持警械前往查緝。伊等約4、5人一同開2部車前往查緝，
    從接到電話到現場約10來分鐘，到現場後，伊等就在現場等
    ，等了約10幾分鐘，因該巷平常很少有人在進出，嫌犯進來
    伊等就盤查，就攔到被告，就是伊負責盤查被告，其餘到場
    員警與被告並未接觸。伊當時穿著便衣，表明身份後，被告
    就自動交付毒品，現場並沒有查獲與被告交易毒品的對象；
    被告被查獲時，自己拿出毒品，就說要交給綽號「小萍」之
    人，惟當場搜查並無此人，也無搜到被告身上有鉅額金錢；
    提供線報之人並不願意透露真實姓名年籍等語（原審卷第12
    6-130頁）。
(六)上開證人即查獲員警龔詩傑所證之查獲經過情形，復有電話
    紀錄1紙在卷可稽，記明通話時間係92年5月29日19時，盧姓
    男子報案，通話內容為：「本隊於右記時間接獲某盧姓男子
    電話報案，在北市○○○路○段312巷內於92 年5月29日下午
    19時40分許將有毒品交易，販毒者為綽號『小晨』之男子，
    請立即派員查緝」等語 (第6749號偵查卷第15頁)，可相互
    佐參。則倘被告確係一時毒癮發作，亟欲施用扣案第二級毒
    品甲基安非他命，以解毒癮，何以恰為警準確依線報所指時
    、地查獲？又何以經被告同意搜索後，未在被告駕駛之車牌
    號碼BF－3535號自用小客車上，扣得施用毒品所用器具？足
    徵被告前於92年5月30日偵訊中供承：「（問：昨天晚上8時
    你如何被警察查獲？）我跟『小萍』約在該處見面，警察就
    走過來，我自己知道會被發現就趕快把在駕駛座旁置物箱內
    的安非他命交給警察。(問：幫小萍取得安非他命有何好處
    ?) 她會邀我一起吸。」（第904號核退卷第7頁參照）等語
    較為可採。被告嗣後翻異前詞，辯稱扣案第二級毒品甲基安
    非他命全係供己施用云云，不足採信。
(七)又被告甲○○前已先於92年5月10日以每台兩35,000元之價
    格，在桃園市區向「阿國」購入一台兩（相當於37.5公克）
    之第二級毒品甲基安非他命供己施用，業據被告於警詢、偵
    查及原審審理時供承明確。被告固曾辯稱因92年5月間因伊
    心情不好，一日施用4、5次，每次約手掌心的量；伊於92年
    5月10日向「阿國」購入之第二級毒品至92年5月29日均已施
    用完畢，伊於92年5月29日向阿國再次購買之扣案第二級毒
    品甲基安非他命係供己施用云云。惟查，被告嗣於原審審理
    時坦承，伊之前於92年5月10日向阿國購入之第二級毒品甲
    基安非他命尚未用罄（見原審卷第109頁），既然尚未吸食
    完畢，又何需斥資十餘萬元購買毛重99公克之第二級毒品甲
    基安非他命，是扣得數量如此龐大之第二級毒品，顯非單純
    供己吸用，適足為被告轉讓毒品之佐證；復參酌文獻資料有
    關施用第二級毒品甲基安非他命劑量之記載，甲基安非他命
    一般一日口服劑量為2.5至25毫克，肌肉注射劑量為15至20
    毫克，靜脈注射劑量為10至15毫克，若一次服用劑量達1公
    克，則有致死之危險，有法務部調查局92年8月18日調科壹
    字第0920016078-0號函在卷可稽（見6749號偵查卷第84頁）
    ，雖每日施用量因施用方式、毒品純度而有相當之差異，然
    已堪佐證被告於原審審理時所供伊為警查獲前19日，即92年
    5月10日向「阿國」所購入之37.5公克之第二級毒品甲基安
    非他命尚未用罄等情，應與事實相符。
(八)另查，被告於92年5月10日、92年5月29日2次購入第二級毒
    品甲基安非他命，花費已達145,000元。惟查，被告92年間
    並無固定職業，自91年5月初起始擔任其妻李心蓉保險業務
    之下線，幫忙招攬保險，並由李心蓉每月給予被告15,000元
    作為零用金，此據證人即被告之妻李心蓉於偵查中證稱明確
    （見6749號偵查卷第68頁）；而參諸被告新竹國際商業銀行
    會稽分行帳戶存款資料（帳號：0000000000000號），可知
    被告之經濟情況確非寬裕。則被告在其前所購入之第二級毒
    品甲基安非他命尚未用罄，且經濟並非寬裕之情形下，是否
    再出資購大量毒品僅供己施用，尚非無疑。以此間接證據對
    照被告警詢所供，並綜核被告為警準確依匿名線報所指時、
    地查獲、被告持有之有異於一般施用者持有質、量，總淨重
    達91.27公克之毒品（其中一包純度且高達99％）等情，益
    徵被告警詢所供實情係被告先行墊款購入毒品，再行轉讓「
    小萍」取回款項，較為可信。
(九)就扣案第二級毒品甲基安非他命，被告究係為「小萍」調貨
    而暫代「小萍」持有，扣案甲基安非他命之所有權自「阿國
    」交付予被告時起，自始即歸屬「小萍」？或被告係購入扣
    案第二級毒品甲基安他命後，即取得扣案第二級毒品甲基安
    非他命之所有權，嗣再依原約定，基於移轉所有權之意思以
    原價將扣案第二級毒品甲基安非他命轉讓予「小萍」，惟因
    為警查獲，致未及轉讓？此節就被告成立之罪名攸關至鉅（
    最高法院93年度台上字第2876號判決意旨參照），自應詳為
    審認。查被告於檢察官第一次偵訊時固稱，購買甲基安非他
    命的錢，伊沒有拿，係由「小萍」交給「阿國」云云（見92
    年5月30日偵訊筆錄，第904號核退卷第7頁），似係僅暫時
    代「小萍」持有扣案毒品。惟查，被告於原審審理時，業已
    坦承扣案第二級毒品甲基安非他命係伊所有，是伊在桃園中
    正路及南平路口於92年5月29日下午3、4時左右，用110,000
    元之價格買的，錢當天即已付清等語明確（見原審卷第133
    頁、第137頁）。再者，審酌第二級毒品甲基安非他命價格
    昂貴，取得不易；如依被告所陳，92年5月間第二級毒品甲
    基安非他命價格且由92年5月10日之一台兩即37.5公克35,00
    0元（換算每公克約933元），漲至92年5月29日之91.27公克
    110,000元（換算每公克約1205元），益徵扣案毒品取得之
    不易；並且販賣第二級毒品甲基安非他命又為政府嚴加查緝
    之犯罪，被告與「阿國」既非至交，則「阿國」焉有可能甘
    冒販毒之重罪風險，不取分文即交付被告價昂取得不易之扣
    案毒品？是被告於偵查中所辯伊取得扣案毒品係代「小萍」
    持有，錢是由「小萍」再給「阿國」云云，顯與常情有違，
    尚不可採。再揆諸一般毒品交易之特性，多以毒品、價金之
    相互交付，表徵所有權之移轉為其常態，被告既經「阿國」
    交付扣案毒品，復已付清價款，自應認被告即取得扣案毒品
    之所有權。況衡諸「小萍」與被告之交往情形，被告於警詢
    時亦供稱伊不知「小萍」之真實姓名、不知如何與「小萍」
    聯絡、與「小萍」不熟等語（見6749號偵查卷第13頁參照、
    第904號核退卷第7頁92年5月30日偵訊筆錄），則「小萍」
    是否確有資力、會否依約按原價給付110,000元予被告？甚
    至是否按約定時、地現身取貨，均有疑義，自不能謂被告交
    付110,000元予「阿國」，並自「阿國」取得扣案之第二級
    毒品甲基安非他命之後，所有權就已歸屬「小萍」，事理至
    明。
  綜上所述，本件事證明確，被告犯行堪予認定，應依法論科。
二、論罪：
(一)按被告行為後，毒品危害防制條例於92年7月9日增訂第8條
    第6項及第11條第4項規定，並於93年1月9日，經總統公布修
    正施行。就轉讓、持有第二級毒品淨重10公克以上，已加重
    其刑至二分之一，其標準由行政院定之（參行政院於93年1
    月7日院臺法字第0930080551號發布施行之「轉讓持有毒品
    加重其刑之數量標準」第2條第1項第2款規定：「轉讓、持
    有毒品達一定數量者，加重其刑至二分之一，其標準如下：
    二、第二級毒品：淨重10公克以上。」）。修正前後轉讓第
    二級毒品未遂之構成要件、法定刑度均相同，但修正後毒品
    危害防制條例就轉讓第二級毒品達10公克以上，依修正後毒
    品危害防制條例第8條第6項須加重其刑至二分之一。比較新
    舊法結果，以修正前毒品危害防制條例第8條第2項、第4項
    規定，較有利於被告。是核被告甲○○所為，係犯修正前毒
    品危害防制條例第8條第4項、第2項之轉讓第二級毒品未遂
    罪。其轉讓前持有之第二級毒品甲基安非他命，為轉讓第二
    級毒品甲基安非他命未遂之犯行所吸收，不另論罪。而被告
    著手於轉讓第二級毒品甲基安非他命，而尚未交付之際，即
    為警查獲，爰依刑法第26條前段未遂犯之規定，減輕其刑。
(二)公訴人誤認被告係犯修正前毒品危害防制條例第8條第2項之
    轉讓第二級毒品既遂罪，惟被告甲○○取得扣案之第二級毒
    品甲基安非他命後，未及轉讓予「小萍」，即為警查獲而未
    遂，公訴人此部分敘述尚有未合，惟轉讓第二級毒品既、未
    遂間，因其罪名相同，僅行為態樣有既遂、未遂之分，即無
    庸變更檢察官起訴之法條（最高法院87年度台上字第3234號
    判決意旨參照）。
(三)被告雖有事實欄所載之前案情形，並於91年3月28日假釋出
    監，刑期應至92年10月29日始假釋期滿，此有本院被告全國
    前案紀錄表1份在卷，是被告係假釋中犯本案，並非於有期
    徒刑執行完畢後再犯本案，不能論以累犯，附此說明。
三、維持原判決之理由：
    原審認被告甲○○罪證明確，適用修正前毒品危害防制條例
    第8條第4項、第2項、第18條第1項前段，刑法第2條第1項但
    書、第11條、第26條前段等規定，並審酌被告前有犯罪事實
    欄所載之犯罪科刑執行情形，有本院被告全國前案紀錄表1
    份在卷可稽，及其犯罪動機、目的、手段、欲轉讓毒品之數
    量、價格，轉讓犯行1次又屬未遂，對社會治安危害程度，
    暨其犯罪後態度等一切情狀，量處有期徒刑一年六月；並說
    明扣案之第二級毒品甲基安非他命3包，扣除鑑定過程中滅
    失部分外（含外包裝袋實際總毛重98.93公克，總淨重91.27
    公克，共取0.06公克鑑驗用罄），驗餘總淨重91.21公克，
    此有內政部警政署刑事警察局92年6月16日刑鑑字第0920106
    827號鑑驗通知書1紙在卷可稽（6749號偵查卷第3頁參照）
    ，均係被告供犯本件轉讓第二級毒品甲基安非他命未遂罪行
    之毒品，因被告所犯本罪，已適用最有利於被告之修正前毒
    品危害防制條例第8條第4項、第2項論處，按從刑附屬於主
    刑原則，自不得就新舊法予割裂適用，而應一律適用修正前
    毒品危害防制條例第18條第1項前項規定，宣告沒收銷燬。
    經核原判決認事用法，均無違誤，量刑亦無不當。被告甲○
    ○上訴意旨仍執前詞否認轉讓安非他命犯行，指摘原審判決
    不當，為無理由，應予駁回。
四、適用之法律：刑事訴訟法第368條。
本案經檢察官覃正祥到庭執行職務。
中　　華　　民　　國　　94　　年　　8 　　月　　18　　日
　　　　　　　　　刑事第九庭  審判長法　官　陳　祐　治
　　　　　　　　　　　　　　　　　  法　官  王　炳　梁
　　　　　　　 　 　　　　　　　　　法　官  陳　晴　教
以上正本證明與原本無異。
如不服本判決，應於收受送達後十日內向本院提出上訴書狀，其
未敘述上訴之理由者並得於提起上訴後十日內向本院補提理由書
（均須按他造當事人之人數附繕本）。
                                    書記官　郭　台　發
中　　華　　民　　國　　94　　年　　8 　　月　　18　　日
附錄：本案論罪科刑法條全文
（修正前）毒品危害防制條例第8條
第2項：轉讓第2級毒品者，處六月以上五年以下有期徒刑，得併
       科新臺幣七十萬元以下罰金。
第4項：前三項之未遂犯罰之。
